臺灣臺南地方法院刑事判決　　　　　　　　　　　　　九十一年度訴字第九九七號
　　公　訴　人　臺灣台南地方法院檢察署檢察官
　　被　　　告　丁○○
　　　　　　　　甲○○
右列被告等因違反臺灣地區與大陸地區人民關係條例案件，經檢察官提起公訴（九十
一年度偵字第二二六七號），本院判決如左：
    主  文
丁○○使大陸地區人民在臺灣地區從事與許可目的不符之活動，處罰金新台幣貳拾萬
元，如易服勞役，以罰金總額與六個月之日數比例折算。緩刑參年。被訴偽造文書部
分無罪。
甲○○僱用大陸地區人民在臺灣地區從事未經許可之工作，處拘役伍拾玖日，如易科
罰金，以參佰元折算壹日。
    事  實
一、丁○○於民國（下同）八十六年六月間，未經主管機關許可，引介大陸女子即其
    妻朱小香前往台南市○○○路○段甲○○所營「大碗公碳烤店」，以每月新台幣
    （下同）一萬八千元之代價，從事與許可目的不符之活動即洗碗工作。
二、甲○○於民國八十六年六月間明知朱小香係大陸地區人民，以結婚名義入境，依
    法不得在台工作，竟自八十六年六月間起，以每月一萬八千元之代價僱用朱小香
    在其所經營「大碗公碳烤店」內從事與其來台目的不合，未經許可之洗碗工作約
    有半年。
三、案經台南市警察局報請臺灣臺南地方法院檢察署檢察官偵查起訴。
    理  由
壹、有罪部份：
一、右揭事實，業據被告丁○○、甲○○於偵查中及本院審理時坦承不諱，核與大陸
    女子朱小香於警訊時供述之情節相符，事證明確，被告等違反兩岸人民條例犯行
    明確，堪以認定，應依法論科。
二、核被告丁○○所為，係使大陸地區人民在臺灣地區從事與許可目的不符之活動，
    ，核其所為，係違反台灣地區與大陸地區人民關係條例第十五條第三款之規定；
    被告甲○○非法僱用大陸地區人民黃鳳英在台灣地區從事未經許可之工作，核其
    所為，係違反台灣地區與大陸地區人民關係條例第十五條第四款之規定，被告丁○○應依同條例第八十七條處斷；被告甲○○應依同條例第八十三條第一項處斷
    。爰審酌被告等犯罪動機、手段、且係從事正當職業，對社會治安之影響程度非
    重，犯罪後坦承犯行，態度良好等一切情狀，分別量處如主文所示之刑，並諭知
    罰金如易服勞役及拘役如易科罰金之折算標準，以資懲儆。又被告丁○○未曾受
    有期徒刑以上之刑之宣告，有臺灣高等法院被告全國前案紀錄表一份在卷可憑，
    且已經七十二歲高齡，其之前與朱小香結婚並育有一幼女尚待其撫養，本院審酌
    被告雖有使大陸地區人民在臺灣地區從事與許可目的不符之活動（即洗碗工作）
    ，但未使之從事不法事業，情節尚輕等情狀，堪信被告經此偵審之教訓後，應知
    所警惕，信無再犯之虞，本院因認被告丁○○上開所宣告之刑，以暫不執行為適
    當，爰併諭知緩刑三年，以勵自新。
貳、無罪部分：
一、公訴意旨略以：丁○○利用友人丙○○（涉嫌偽造文書部份另為不起訴處分）欲
    結婚成家之機會，以媒介婚姻為由，於民國八十六年九月十九日帶同不知情之丙○○前往大陸江西省景德鎮與大陸女子胡筱夷辦理假結婚（結婚費用人民幣四萬
    餘元由丁○○先行墊付）；使不知情丙○○返台後，於同年十一月十七日在台南
    市東區戶政事務所辦理「結婚及胡筱夷入籍」等虛偽戶籍登記。繼胡筱夷利用結
    婚（探親）名義來台，三年半中胡筱夷白天均在外打工賺錢寄回大陸扶養家小，
    從未與丙○○有夫妻之實，迄九十年四月六日丙○○與胡筱夷辦理離婚（離婚後
    胡筱夷自行離去不知去向），因認被告丁○○涉有刑法第二百十四條偽造文書（
    間接正犯）之罪嫌云云。
二、按犯罪事實應依證據認定之，無證據不得推定其犯罪事實；又不能證明被告犯罪
    者，即應諭知無罪之判決，刑事訴訟法第一百五十四條、第三百零一條第一項分
    別定有明文。就此，歷來最高法院於諸多判例中進一步加以闡釋，如廿九年上字
    第三一０五號判例稱：「刑事訴訟法上所謂認定犯罪事實之證據，係指足以認定
    被告確有犯罪行為之積極證據而言，該項證據自須適合於被告犯罪事實之認定，
    始得採為斷罪資料」；卅年上字第四八二號判例稱：「事實審法院對於證據之取
    捨，依法雖有自由判斷之權，然積極證據不足證明犯罪事實時，被告之抗辯或反
    證縱屬虛偽，仍不能以此資為積極證據應予採信之理由」；卅年上字第八一六號
    判例稱：「認定不利於被告之事實，須依積極證據，茍積極證據不足為不利於被
    告事實之認定時，即應為有利於被告之認定，更不必有何有利之證據」；四十年
    台上字第八六號判例稱：「事實之認定，應憑證據，如未能發現相當證據，或證
    據不足以證明，自不能以推測或擬制之方法，以為裁判基礎」；又按告訴人指訴
    之證據力，最高法院五十二年台上字第一三００號判例稱：「告訴人之告訴，係
    以使被告受刑事追訴為目的，是其陳述是否與事實相符，仍應調查其他證據以資
    審認」；同院卅二年上字第六五七號判例稱：「被害人所述被害情形如無瑕疵可
    指，而就其他方面調查又與事實相符，則其供述未始不足據為判決之基礎」；同
    院六十一年台上字第三０九九號判例稱：「被害人之陳述如無瑕疵，且就其他方
    面調查又與事實相符，固足採為科刑之基礎，倘其陳述尚有瑕疵，則在未究明前
    ，遽採為論罪科刑之根據，即難認為適法」。綜合上開規定暨判例意旨可知，告
    訴人之指訴必須在無瑕疵，且復有其他積極適合之證據可證明其指訴與事實相符
    時始得採取；倘無積極適合之證據可證明犯罪事實時，即使被告無法提出有利之
    證據，或被告之辯解為虛偽者，仍應認定被告並無告訴人所指訴之犯罪事實。
三、查公訴人係以證人丙○○於警訊及偵查中供稱：大陸女子胡筱夷與其結婚後無共
    同生活，胡女白天在外打工，晚上回家睡覺，我與胡女無發生夫妻關係。因認被
    告丁○○係冒用丙○○當人頭而有偽造文書之罪嫌，為其論罪依據。
四、訊之被告丁○○對於八十六年九月十九日帶同丙○○前往大陸江西省景德鎮與大
    陸女子相親之事實供承不諱，堅決否認有偽造文書之犯行，辯稱：丙○○在大陸
    與大陸女子胡筱夷相親後雙方滿意後就在大陸結婚，之後大陸女子胡筱夷來台依
    親，丙○○更在臺南市某一餐廳設宴宴請親朋好友，請傳訊證人乙○○等語。本
    院依職權傳訊證人乙○○到庭供證：丁○○帶丙○○到大陸結婚，純粹是為了幫
    他取老婆，沒有收取他任何費用，他們帶丙○○到大陸後，都是由丙○○與大陸
    女子對談接觸，到臺灣之後，丙○○也在臺灣台南市○○路「芷福餐廳」宴客，
    我也有去參加，丙○○並向在場每個人敬酒，我去參加也包了一包紅包給丙○○
    ，他也收下了等語。訊之證人丙○○供稱：丁○○於八十六年九月十九日帶同我
    前往大陸江西省景德鎮與大陸女子胡筱夷相親，雙方滿意後，就在大陸結婚，婚
    後在大陸胡筱夷有與其同房（夫妻之實），大陸女子胡筱夷來台依親後，我也在
    臺灣台南市○○路「芷福餐廳」宴請親朋好友，證人乙○○也有參加我的婚宴，
    後來大陸女子胡筱夷一直住在我那裡，只不過沒有再與我同房，我們各自睡一個
    房間等語。綜上情節以觀，被告丁○○所辯：帶丙○○到大陸結婚，應係真結婚
    ，之後大陸女子胡筱夷來台依親，丙○○更在臺南市○○路「芷福餐廳」宴請親
    朋好友，益證大陸女子胡筱夷在大陸及結婚後在臺南市丙○○住處有與其同房（
    夫妻之實）發生夫妻關係，按丙○○年已七十二歲，外觀看似年老體衰，則嗣後
    三年半中，大陸女子胡筱夷縱白天均在外打工賺錢寄回大陸扶養家小，未再與丙○○同房（夫妻之實），拒絕履行夫妻同居義務，應係丙○○與大陸女子婚後所
    衍生之民事糾葛，尚難認被告丁○○介紹彼等認識結婚於婚後必須履行夫妻義務
    而有騙婚之犯行，本件被告丁○○帶丙○○到大陸結婚，經查明係真結婚，暨查
    無假結婚之犯行，則被告此部分自無偽造文書之犯行，此外，復查無其他積極證
    據證明被告確有偽造文書之犯行，爰依法諭知被告丁○○無罪。
據上論斷，應依刑事訴訟法第二百九十九條第一項前段、第三百零一條第一項、台灣
地區與大陸地區人民關係條例第十五條第四款、第三款、第八十七條、第八十三條第
一項，刑法第十一條前段、第四十一條第一項前段、第四十二條第三項、第七十四條
第一款，罰金罰鍰提高標準條例第二條，判決如主文。
本案經檢察官鄭深元到庭執行職務。
中      華      民      國    九十一    年     十二     月  三十一    日
                                  臺灣臺南地方法院刑事第三庭
                                          法  官  陳  忠  鎣
右正本證明與原本無異。
如不服本判決，應於判決送達後十日內，向本院提出上訴狀。（應附繕本）
                                          書記官  吳  信  助
中      華      民      國    九十二    年      一      月      二      日
附錄本案論罪科刑法條全文：
臺灣地區與大陸地區人民關係條例第十五條
左列行為不得為之：
一  使大陸地區人民非法進入臺灣地區。
二  招攬臺灣地區人民未經許可使之進入大陸地區。
三  使大陸地區人民在臺灣地區從事未經許可或與許可目的不符之活動。
四  僱用或留用大陸地區人民在臺灣地區從事未經許可或與許可範圍不符
    之工作。
五  居間介紹他人為前款之行為。
臺灣地區與大陸地區人民關係條例第八十七條
違反第十五條第三款規定者，處新臺幣二十萬元以上一百萬元以下罰鍰。
臺灣地區與大陸地區人民關係條例第八十三條
違反第十五條第四款或第五款規定者，處二年以下有期徒刑、拘役或科或併科新台幣
三十萬元以下罰金。
意圖營利而違反第十五條第五款規定者，處三年以下有期徒刑、拘役或科或併科新台
幣六十萬元以下罰金。
以犯前項之罪為常業者，處五年以下有期徒刑，得併科新臺幣六十萬元以下罰金。
法人之代表人、法人或自然人之代理人、受僱人或其他從業人員，因執行業務犯前三
項之罪者，除處罰行為人外，對該法人或自然人並科以前三項所定之罰金。但法人之
代表人或自然人對於違反之發生，已盡力為防止行為者，不在此限。
